【裁判字號】    96,訴,2989
【裁判日期】    970407
【裁判案由】    回饋金
【裁判全文】
臺北高等行政法院裁定
                                     96年度訴字第02989號
原      告  裕元開發建設股份有限公司
代  表  人  甲○○(董事長)住.
訴訟代理人  沈永宏律師
被      告  臺北市政府
代  表  人  乙○○（市長）
訴訟代理人  鍾志宏律師
上列當事人間因回饋金事件，原告不服行政院農業委員會中華民
國96年8 月6 日農訴字第0960130985號訴願決定，提起行政訴訟
。本院裁定如下：
    主  文
原告之訴駁回。
訴訟費用由原告負擔。
    理  由
一、關於被告96年3 月22日府建三字第09630933300 號函部分:
(一)、按提起撤銷訴訟，依行政訴訟法第4 條之規定，應對於未確
    定之行政處分始得提起，苟當事人對於已確定之行政處分提
    起行政訴訟，即屬起訴不備其他要件，應以裁定駁回，此觀
    諸行政訴訟法第4 條第1 項、第107 條第1 項第10款後段規
    定甚明。
(二)、緣原告申請於坐落台北市○○區○○段1 小段第101 地號土
    地( 下稱系爭土地) 新建住宅工程案，前經被告以95年11月
    15日府建四字第09505506500 號函核定其「水土保持計畫書
    」，並由被告所屬都市發展局於96年2 月26日核發96建字第
    0093號建照執照核定開發許可有案。被告遂依山坡地開發利
    用回饋金繳交辦法第4 條及第5 條規定，作成96年3 月22日
    府建三字第09630933300 號函請原告依法繳納回饋金新台幣
    （以下同）22,944,000元( 下稱原處分) ，原告不服，提起
    訴願，遭決定不受理，遂向本院提起行政訴訟。
(三)、經查，被告於96年3 月23日送達原處分，由裕隆企業大樓管
    理委員會蓋用印文收受，有掛號郵件回執影本在訴願卷可稽
    （見第2 頁），因原告設址台北市，受理訴願書之原處分機
    關在台北市，並無訴願法第16條第1 項規定扣除在途期間規
    定之適用，依此核計其提起訴願之不變期間，應自96年3 月
    24日起算，至96年4 月23日（星期一）已屆滿。是原告遲至
    96年6 月1 日始提起訴願，亦有訴願書上之收文日戳可憑，
    其提起訴願已逾首揭法定不變期間，自為法所不許。訴願決
    定以其訴願逾期，從程序上予以駁回，核無不合，原告復對
    之提起行政訴訟，顯非合法，應予駁回。另原告之訴既不合
    法，其實體上之主張本院即無從審酌，併此敘明。
(四)、再按訴願法第80條第1 項固規定提起訴願因逾法定期間而為
    不受理決定時，若原行政處分顯屬違法或不當者，原行政處
    分機關或其上級機關得依職權撤銷或變更之。惟此項規定係
    賦予原處分機關或其上級機關對於顯然違法或不當而已確定
    之行政處分，得本於行政監督功能，依職權予以變更或撤銷
    而已，原告不得執訴願決定未適用該條規定為由，對已逾法
    定救濟期限之原處分，提起行政訴訟。原告執此為提起本件
    訴訟合法之理由，顯係誤解。
二、關於臺北市政建設局96年5 月10日北市建三字第0963159400
    號函部分:
(一)、按「原告之訴，有起訴不合程式或不備要件者，行政法院應
    以裁定駁回之」，行政訴訟法第107 條第1 項第10款定有明
    文。次按「人民因中央或地方機關之違法行政處分，認為損
    害其權利或法律上之利益，經依訴願法提起訴願而不服其決
    定或……，得向高等行政法院提起撤銷訴訟」為行政訴訟法
    第4 條第1 項規定。而所謂行政處分，依訴願法第3 條第1
    項及行政程序法第92條之規定，係指中央或地方機關就公法
    上具體事件所為之決定或其他公權力措施而對外直接發生法
    律效果之單方行政行為而言。是行政處分必須是行政機關所
    為直接發生法律效果之法律行為，也就是導致權利與（或）
    義務發生、變更、消滅或確認之行為。若非行政處分，提起
    撤銷之訴，依首揭之說明，即應認其不備起訴要件，依行政
    訴訟法第107 條第1 項第10款後段規定裁定駁回之。
(二)、查原告於96年5 月4 日以九十六裕土字第007 號函向臺北市
    政建設局請求免繳「山坡地開發利用回饋金」，經該局以96
    年5 月10日北市建三字第0963159400號答覆略以: 「... 二
    、查本市建築管理處96年3 月19日北市都建照字第09675403
    00號函( 副本諒達) 載之本案建造執照號碼為『96』建字第
    0093號，且其所附之『建造執照注意事項附表』第1 頁『基
    本資料註記事項』第1 點亦清楚載記首次掛號日期為(95)年
     (04) 月(21)日。顯然貴公司函稱之掛號日期: ( 87 )年
     (08) 月(28)日應屬違誤，且按『96』與『87』之9 年差距
    亦非屬合法、合理之行政案件處理時間。故本案確屬山坡地
    開發利用回饋金繳交辦法頒布施行後之申請案件無疑，仍須
    按規定辦理繳交山坡地開發利用回饋金。三、又本案前經本
    府以96年3 月22日府建三字第09630933300 號函( 正本諒達
    ) 核處應繳交之山坡地開發利用回饋金為新台幣22,944,000
    元整，並請貴公司依限於96年4 月30日前繳納... 」等語(
    下稱系爭函) ，則系爭函文之性質，係說明原告申請於系爭
    土地新建住宅工程案，前經被告所屬都市發展局於96年2 月
    26日核發96建字第0093號建照執照核定開發許可，依其所附
    之「建造執照注意事項附表」第1 頁「基本資料註記事項」
    第1 點亦清楚載記首次掛號日期為(95)年(04)月(21)日，屬
    山坡地開發利用回饋金繳交辦法頒布施行後之申請案件。核
    屬臺北市政府建設局對系爭土地適用山坡地開發利用回饋金
    繳交辦法所為之解釋，為觀念之通知，非屬以發生、變更或
    消滅公法上法律效果為目的之行政處分，依前揭之說明，系
    爭函文既非行政處分，則原告對之提起撤銷訴訟，自屬起訴
    不備其他要件，且依其情形無從補正，應以裁定駁回之。又
    系爭函之作成機關為臺北市政府建設局，應以該局為被告。
    是原告訴狀僅以臺北市政府為被告之部分與行政訴訟法第24
    條第1 款應以原處分機關為被告之規定不合，惟此部分為不
    合法，應予駁回，如前所述，即無庸命補正，附此敘明。
三、依行政訴訟法第107 條第1 項第10款、第104 條、民事訴訟
    法第95條、第78條，裁定如主文。
中    華    民    國    97    年    4    月     7     日
                      臺北高等行政法院第一庭
                                審判長法  官  王立杰
                                      法  官  劉錫賢
                                      法  官  林惠瑜
上為正本係照原本作成。
如不服本裁定，應於送達後10日內向本院提出抗告狀（須按他造
人數附繕本）。
中    華    民    國    97    年    4    月     7     日
                                      書記官  劉道文


司法院資訊處製作；財團法人民間司法改革基金會備份。
